---
title: "Log file"
author: "Larissa Voshol"
output:
  html_document:
    toc: true
    theme: united
---


# Preliminaries
Dit onderzoek is in de periode van eind april tot eind juni 2023 uitgevoerd. Voornamlijke op het Zernike Campus in Groningen. Met een uitzondering van de korfbal vereniging, D'ommerdieck in Nieuwleusen.

# Introduction

## Goal
Is er een effect van sporten en niet sporten op de maximale uitademing bij studenten voor en na 10 jumping jacks.

## Data collection
Data was verzameld op Zenike Campus en korfbal vereniging, D'ommerdieck. De persoon werd gevraagd om zo hard en snel mogelijk in een peakflow meter te blazen. Vervolgens 10 jumping jacks te doen en hierna weer in de peakflow meter te blazen.

## Theory
De maximale uitademing, is een moment opnamen waarbij de persoon zo hard mogelijk heeft uitgeademend. Dit wordt gemeten in liters/minuut.


# Experimental work
## 17-4-2023
Overleggen met groepje en uitzoeken van onderwerp: longcapaciteit, vervolgens uitvoeren van vooronderzoek. Eerder uitgevoerd experiment naar gezocht. Hoe kan longcapaciteit gemeten worden? Wat zijn interessante hoeken die je kan meten met behulp van longcapaciteit?

Doormiddel van de spirometer kan dit worden gemeten. 
Een interessante hoek: de longcapaciteit na een sportieve activiteit.

## 3-5-2023
Spirometer is niet op school beschikbaar, ipv daarvoor een peakflow meter. Dit is voor de maximale uitademing.
Maken van protocol, zie protocol.
Hierbij zijn criterea verzonnen.

## 10-5-2023
voorbereiding voor het meten, uitwerken van eerste versie van protocol.
Uittesten van peakflow meter op elkaar.
### Code
```{r testdata}
subject <- c("Marian", "Daniel", "Larissa", "Marian", "Daniel", "Larissa")
peakflow <- c(220, 450, 360, 240, 470, 360)
which_method <-c("volgens protocol", "volgens protocol", "volgens protocol","nieuw protocol waarbij we een aantal tussenstappen hebben verwijderd, bij het gebruik van de spirometer", "nieuw protocol waarbij we een aantal tussenstappen hebben verwijderd, bij het gebruik van de spirometer", "nieuw protocol waarbij we een aantal tussenstappen hebben verwijderd, bij het gebruik van de spirometer")

uittest_data <- data.frame(subjects, peakflow, which_method)

```
Tijdens is gebleken dat we een aantal stappen konden verwijderen uit het oude protocol. Omdat we destijds nog niet het model van de peakflow meter wisten en we dit heel algemeen moesten houden.

## 11-5-2023
Data gemeten met spirometer.

## 13-5-2023
Data gemeten met spirometer.

## 15-05-2023
### Openen van data
Data is geopend.
### Code
```{r openen van data}

data_file <- "../raw_data/Data_breath.csv"
data <- read.table(file = data_file,
                          header = TRUE,
                          sep = ",")
data_kaas <- data

```
De data is prima, dataframe is zoals verwacht is.
Deze data ververvolgens op verschillende manieren geplot.
### Code
```{r plotten van sport tegen peak_flow}
library(ggplot2)
ggplot(data = data, aes(x = Sport , y = Peak_flow, colour = Sex)) + 
  geom_point()

```
Hier uit kan je halen dat mensen die niet sporten niet perse de laagste peak flow hebben.

##22-5-2023
Vervolg op het plotten van de data. Het verschil tussen peakflow voor en na 10 jumpingjacks.
### Code
```{r verschil tussen peakflow voor en na 10 jumpingjacks}

data <- data %>% group_by(Subject_id) %>% mutate(Diff_peak_flow = Peak_flow[2] - Peak_flow[1])


ggplot(data = data,
       mapping = aes(x = Subject_id, y = Diff_peak_flow, colour = Sex)) +
  geom_point()

```
Hier kan je het verschil in peakflow voor en na 10 jumping jacks per onderzochtte zien. Er is een klein verschil in de peakflow bij de verschillende sexsen. Als je kijkt bij een peakflow van 100 zijn er meer mannen boven deze streep te zien.
##24-5-2023
Vervolg op plotten van data.
### Code
```{r maken van anova}
library(dplyr)

data <-  data %>%
  mutate( Has_activity = case_when(Sport == "None" ~ F, .default = T))

#data %>% select(Has_activity == F) 
summary(data)
#data %>% filter(Sex == "Man") %>% #
#  filter(Sport == "Geen")
#op <- options(contrasts = c("contr.helmert", #"contr.poly"))

grouped_man <- data %>% group_by(Sex)

print(grouped_man)
data
 npk.aov <- aov(yield ~ block + N*P*K, npk) 
 
 summary(npk.aov)

two.way <- aov(Peak_flow + 4, data )

summary(two.way)


```
Dit was een probeer poging om een anova test uit te voeren. Helaas niet helemaal gelukt.

## 2-6-2023
Nieuwe poging op de anova. Om het effect van sport, sex en de sportieve activiteit op de peak flow significant is.
### Code
```{r anova test}
data_breath <-  data %>%
  mutate( Sporting = case_when(Sport == "None" ~ F, .default = T)) 

#---------------------


res_sex_sporting_activity <- aov(Peak_flow ~ Sex + Sporting + Has_activity, data = data_breath)
summary(res_sex_sporting_activity)

data_man <- data_breath %>%
  filter(Sex == "Man")

res_man_sporting_activity <- aov(Peak_flow ~ Sporting + Has_activity, data = data_man)
summary(res_man_sporting_activity)

data_woman <- data_breath %>%
  filter(Sex == "Woman")

res_woman_sporting_activity <- aov(Peak_flow ~ Sporting + Has_activity, data = data_woman)
summary(res_woman_sporting_activity)

```
Naast sex is er geen significant effect aanwezig van de overige factoren. Het effect van sex lijkt mij logisch, dit doordat mensen fysiek anders zijn per geslacht.

# 3-6-2023
checken of het normaal verdeeld is.
## code
```{r shapiro wilsk-test}
normaal_verd_ajj <- data_breath %>%
  filter(Has_activity == "True") %>%
  select(Subject_id, Peak_flow)

normaal_verd_ajj_woman <- data_woman %>%
  filter(Has_activity == "True") %>%
  select(Subject_id, Peak_flow)

normaal_verd_ajj_man <- data_man %>%
  filter(Has_activity == "True") %>%
  select(Subject_id, Peak_flow)

normaal_verd_bjj <- data_breath %>%
  filter(Has_activity == "False") %>%
  select(Subject_id, Peak_flow)

normaal_verd_bjj_woman <- data_woman %>%
  filter(Has_activity == "False") %>%
  select(Subject_id, Peak_flow)

normaal_verd_bjj_man <- data_man %>%
  filter(Has_activity == "False") %>%
  select(Subject_id, Peak_flow)


normaal_verd_sport_Woman <- data_woman %>% filter(Sporting == T)
normaal_verd_ns_woman <- data_woman %>% filter(Sporting == F)
normaal_verd_sport_Man <- data_man %>% filter(Sporting == T)
normaal_verd_ns_man <- data_man %>% filter(Sporting == F)

shapiro.test(data_breath$Peak_flow)
shapiro.test(data_woman$Peak_flow)
shapiro.test(data_man$Peak_flow)
shapiro.test(normaal_verd_ajj$Peak_flow)
shapiro.test(normaal_verd_bjj$Peak_flow)
shapiro.test(normaal_verd_ajj_man$Peak_flow)
shapiro.test(normaal_verd_ajj_woman$Peak_flow)
shapiro.test(normaal_verd_bjj_man$Peak_flow)
shapiro.test(normaal_verd_bjj_woman$Peak_flow)
shapiro.test(normaal_verd_ns_woman$Peak_flow)
shapiro.test(normaal_verd_sport_Woman$Peak_flow)
shapiro.test(normaal_verd_ns_man$Peak_flow)
shapiro.test(normaal_verd_sport_Man$Peak_flow)


```
juist normaal verdeeld:
man : p-value = 0.3135
man bjj: p-value = 0.5664
man ajj: p-value = 0.7178
woman bjj: p-value = 0.09359
woman ajj: p-value = 0.1064
woman sport: p-value = 0.05549
man ns: p-value = 0.5771
man sport: p-value = 0.1289


```{r boxplot alle data}
ggplot(data = data,
       mapping = aes(x = Sex, y = Peak_flow, color = Sex)) +
  geom_boxplot() +
  stat_summary(fun = "mean", geom = "point",
               color = "gold")
```
Dit is een boxplot van alle data met daarbij de peakflow van voor en na de 10 jumping jacks. Zo is het gemiddelde van de vrouwen veel lager dan die bij de mannen. Maar heeft de mannen ook een veel grotere spreiding.
```{r histogram alle data}
ggplot(data = data_breath) +
       geom_histogram(mapping = aes(x = Peak_flow,  fill=Sex, col=Sex, group=Sex), bins = 30, alpha = 0.05, position="dodge", right=TRUE) 

```
Deze spreiding kan je ook goed zien in de histogram.

# 4-6-2023
Bij de verschillende waarden t-testen proberen uittevoeren.
## code
```{r verschillende t-testen}
t.test(normaal_verd_ajj$Peak_flow, y= normaal_verd_bjj$Peak_flow, alternative ="two.sided", paired = TRUE)

```
Is er een verschil tussen de peakflow voor en na 10 jumping jacks. p-value = 0.0006757 is zeer laag, dus reject H0. Er is wel een verschil aanwezig. 
Deze manier van t.testen uitvoeren leek mij heel lomp gemaakt dus vragen voor een paar tips.

# 5-6-2023
Sommige datasets zijn niet normaal verdeeld dus een goed overzich is hier voornodig.
## code
```{r verbetering op normaaltesten}
library(tidyr)
data_breath %>% 
  group_by(Sex, Has_activity, Sporting) %>%
  summarise(Pvalue = shapiro.test(Peak_flow)$p.value, 
            group_size = n(),
            .groups = 'keep')
```
Hier uit kan je goed halen dat alle datasets gelukkig normaalverdeeld zijn.

# 9-6-2023
Aanpassen van weergaven van anova testen voor de paper. 
## code
```{r label = ANOVA, fig.cap='P values voor ANOVA testen van de effecten van sporten, een sportieve activiteit en het geslacht. }
pvalue <- c()

res_sex_sporting_activity <- summary(aov(Peak_flow ~ Sex + Sporting + Has_activity, data = data_breath))
pvalue[length(pvalue)+1] <- unlist(res_sex_sporting_activity)['Pr(>F)1']

res_man_sporting_activity <- summary(aov(Peak_flow ~ Sporting + Has_activity, data = data_man))
pvalue[length(pvalue)+1] <- unlist(res_man_sporting_activity)['Pr(>F)1']

res_woman_sporting_activity <- summary(aov(Peak_flow ~ Sporting + Has_activity, data = data_woman))
pvalue[length(pvalue)+1] <- unlist(res_woman_sporting_activity)['Pr(>F)1']
Soort_test <- c("sport + geslacht + activiteit", "sport + activiteit bij mannen", "sport + activiteit bij vrouwen")

data.frame(Soort_test, pvalue)
```